臺灣高等法院民事判決
                                    111年度再易字第76號
再審原告    劉衍哲  

                      送達處所：新北市○○區○○路0段000號0樓之0
再審被告    黃佳韻  
            華南商業銀行股份有限公司

上  一  人
法定代理人  張雲鵬  
訴訟代理人  馮宏榮  
            林昱如  

            張庭維  

上列當事人間損害賠償等再審之訴事件，再審原告對於中華民國
111年8月3日本院111年度消上易字第7號確定判決提起再審，本
院於111年10月19日言詞辯論終結，判決如下：
    主      文
再審之訴駁回。
再審訴訟費用由再審原告負擔。
    事實及理由
一、按再審之訴，應於30日之不變期間內提起；前項期間，自判
    決確定時起算，判決於送達前確定者，自送達時起算，民事
    訴訟法第500條第1項、第2項前段定有明文。查本院111年度
    消上易字第7號判決（下稱原確定判決）係不得上訴第三審
    之事件，於民國111年8月3日宣示判決時即告確定，依前開
    規定，提起再審之訴之30日不變期間應自送達判決時起算。
    原確定判決係於同年月9日送達再審原告，有送達證書可參
    （原確定判決卷234頁），再審原告於同年9月7日向本院提
    起本件再審之訴，未逾30日之不變期間，自屬合法，合先敘
    明。　
二、再審原告主張：原確定判決認定再審原告未舉證：再審被告
    華南商業銀行股份有限公司（下稱華南銀行）所雇用之行員
    即再審被告黃佳韻（下稱黃佳韻）未交付再審原告被迫投保
    之「法商法國巴黎人壽（下稱巴黎人壽）好享貸遞減定期壽
    險」（下稱系爭保險）之要保書、增補契約書及房貸壽險專
    案同意書（三者合稱三契約，後二者合稱二契約）之事實。
    然再審原告已舉證並聲請訊問證人孔憲鯤，原確定判決未適
    用民事訴訟法第277條但書之規定，應由再審被告證明其已
    給付三契約，始符公平正義。另原確定判決未適用民事訴訟
    法第279條自認規定，華南銀行已承認毋須給再審原告增補
    契約書，黃佳韻於第一審第一次庭訊稱會事先給消費者空白
    契約書，已間接證明其未給二契約；再審被告亦於本院坦承
    未交付三契約，可見再審被告屬於共同故意侵權，原確定判
    決認再審原告未舉證之基礎即不存在。又再審被告未給付二
    契約，違反消費者保護法（下稱消保法）第7條、第51條規
    定，致再審原告無從知悉要保人為華南銀行及依增補契約書
    第4條規定，歸還華南銀行所貸予之躉繳保費即可終止系爭
    保險，致再審原告依保單條款第25條規定，清償所有貸款才
    擺脫系爭保險，因此受有損害。原確定判決適用法規顯有錯
    誤，爰依民事訴訟法第496條第1項第1款規定，提起本件再
    審之訴。並聲明：（一）原確定判決廢棄。（二）再審被告
    應連帶給付再審原告新臺幣（下同）1,238,574元，及自110
    年1月15日起至清償日止，按年利率5％計算之利息。
三、再審被告答辯：再審原告以公平正義概念，爭執二契約有無
    交付，係就原確定判決確認之事實再行爭執，不符再審事由
    。再審被告未否認未交付二契約，原確定判決亦未認定再審
    被告已交付，且系爭保險非屬具危害消費者財產可能之危險
    服務，原確定判決亦認定三契約之交付與否，與再審原告主
    張之損害無因果關係。是再審原告雖宣稱原確定判決適用法
    規顯有錯誤，實際乃以與原確定判決同一事由如傳喚證人、
    未審酌消保法規定、因果關係等提起再審之訴，難認為合法
    。
四、再審原告於前訴訟程序，依民法第184條、第188條、第191
    條之1、第195條、保險業務員管理規則第15條及消保法第51
    條規定，請求再審被告連帶賠償其慰撫金及懲罰性違約金，
    乃主張：其向華南銀行申辦公教貸款，不得已向華南銀行購
    買搭售之系爭保險，惟對保之行員黃佳韻隱匿三契約，其僅
    收到保單條款及理賠對照表，致無從知悉二契約內容而據以
    撤銷系爭保險，侵害其自由決定撤銷保險之人格權，而受有
    損害。再審被告則抗辯：系爭保險要保書影本及保險單已由
    巴黎人壽寄發給再審原告。二契約簽訂時之時空背景及法規
    ，消費者若有請求，則銀行依其請求給予定型化契約條款之
    影本。其未隱匿三契約，且與再審原告主張之損害無因果關
    係等語。原確定判決認再審被告所辯可採，駁回再審原告之
    上訴及追加之訴。再審原告提起本件再審之訴，主張原確定
    判決有民事訴訟法第496條第1項第1款規定之再審事由，為
    再審被告所否認，並以前開情詞置辯。
五、本院認原確定判決無民事訴訟法第496條第1項第1款之再審
    事由：　　
（一）按民事訴訟法第496 條第1項第1款所謂適用法規顯有錯誤
      ，係指確定終局判決為確定事實而適用法律，或就所確定
      之事實而為法律上判斷，顯有不合於法規規定，或與司法
      院解釋或憲法法庭裁判顯有違反，或消極的不適用法規，
      顯然影響判決者而言，不包括取捨證據或事實認定不當、
      錯誤之情形（最高法院110年度台再字第14號裁定、111年
      度台上字第325號判決意旨參照）。
（二）再審原告主張原確定判決未適用民事訴訟法第277條但書
      之規定，應由再審被告舉證證明已交付二契約；且應適用
      同法第279條自認規定，認定再審被告未交付三契約云云
      。惟查，原確定判決已認定：再審被告抗辯要保書副本或
      影本由巴黎人壽隨保單寄送，與保險實務相符，縱巴黎人
      壽僅寄送保單條款及理賠對照表，依保單條款前言已記載
      保單各項權利義務皆詳列於保單條款，第3條契約撤銷權
      亦明載要保人於保單送達翌日起算10日內得撤銷保險契約
      等，則如何撤銷系爭保險自應依保單條款為之。再審原告
      既可從保單條款察知系爭保險撤銷之資訊及約定內容，尚
      難認定三契約交付與否，影響其終止或撤銷系爭保險之權
      利。至於增補契約書第4條約定，係再審原告請求撤銷或
      終止系爭保險後，華南銀行是否一次請求再審原告清償保
      險費融資貸款問題，再審原告主張不知該規定而影響其終
      止、撤銷系爭保險，要非可採，故認定再審原告未能證明
      再審被告隱匿三契約，且與所稱損害無相當因果關係存在
      ，認再審原告請求連帶賠償慰撫金為無理由等情（原確定
      判決第7-10頁）。是以原確定判決既認定三契約之交付與
      否，與再審原告所稱損害無因果關係；則就三契約是否交
      付之事實，即無須再適用民事訴訟法第277條但書規定命
      再審被告舉證，或適用同法第279條規定認再審被告已自
      認。從而，原確定判決未適用上開規定，核無違誤。再審
      原告據此主張原確定判決有適用法規顯有錯誤之再審事由
      云云，顯有誤會，自不足採。
（三）再審原告復主張原確定判決未適用消保法第7條、第51條
      規定云云。惟無論系爭保險或貸款契約所提供者，均非消
      保法第7條第2項所稱「具有危害消費者財產之可能」之危
      險服務；且原確定判決已認定再審被告無隱匿三契約之事
      實，且與再審原告所稱損害無因果關係存在（原確定判決
      第10頁），則再審原告之請求，自與消保法第7條、第51
      條規定因企業經營者故意所致之損害，得請求懲罰性違約
      金之要件不符。是原確定判決本於認定之事實，認本件無
      消保法上開規定之適用，並無不合。再審原告執此主張原
      確定判決具適用法規顯有錯誤之再審事由，亦不足取。
五、綜上所述，再審原告主張原確定判決有民事訴訟法第496條
    第1項第1款之再審事由，難認有據，其據此提起本件再審之
    訴，為無理由，應予駁回。
六、本件事證已臻明確，兩造其餘攻擊防禦方法及舉證，均經本
    院審酌後，認為對判決結果不生影響，無逐一論述之必要，
    併予敘明。
七、據上論結，本件再審之訴為無理由，爰判決如主文。
中　　華　　民　　國　　111 　年　　11　　月　　9 　　日
                  民事第十二庭 
　　　　　　　　　    審判長法　官  陳婷玉
 　　　　　　　　　　　　　 法　官  林晏如
                            法　官  曾明玉
正本係照原本作成。
不得上訴。
中　　華　　民　　國　　111 　年　　11　　月　　9 　　日

　　　　　　　　　　　　 　 書記官　陳盈璇